臺灣橋頭地方法院民事裁定
108年度消債清字第80號
聲請人即債  劉雅萍  
務人                
0000000000000000

代  理  人  吳臺雄  法扶律師
上列當事人因消費者債務清理事件聲請清算，本院裁定如下：
    主  文
聲請人劉雅萍自民國一百零九年三月二十六日下午四時起開始清
算程序。
命司法事務官進行本件清算程序。
    理  由
一、聲請意旨略以：聲請人即債務人劉雅萍前向金融機構辦理消
    費借貸、信用卡契約等，致積欠無擔保債務計新臺幣（下同
    ）910,865元，因無法清償債務，乃於民國108年5月間向本
    院聲請前置調解，惟因無法負擔債權人所提還款方案，而於
    108年6月20日調解不成立，因聲請人有不能清償債務或有不
    能清償之虞，復未經法院裁定開始更生程序或宣告破產，爰
    依法聲請准予裁定清算等語。
二、按「債務人不能清償債務或有不能清償之虞者，得依本條例
    所定更生或清算程序，清理其債務。」消費者債務清理條例
    （下稱消債條例）第3條定有明文。衡以消費者與金融機構
    間債之關係之發生，係依契約自由原則及相互間之信賴為基
    礎，此為社會經濟活動得以維繫及發展之重要支柱，債務人
    經濟窘迫，固不應任其自生自滅，債權人一方之利益，仍不
    能因之摒棄不顧。是債務人於協商程序中，自應本於個人實
    際財產及收支狀況，依最大誠信原則，商討解決方案。如終
    究不能成立協商，於聲請更生或清算時，法院審酌上開條文
    所謂「不能清償或有不能清償之虞」，自宜綜衡債務人全部
    收支、信用及財產狀況，評估是否因負擔債務，而不能維持
    最基本之生活條件；所陳報之各項花費，是否確屬必要性之
    支出；如曾有協商方案，其條件是否已無法兼顧個人生活之
    基本需求等情，為其判斷之準據。
三、經查：
  ㈠聲請人前向各金融機構辦理消費借貸、信用卡契約等，致現
    積欠無擔保債務至少910,865元，前即已因無法清償債務，
    而於108年5月間向本院聲請前置調解，因無法負擔債權人所
    提還款方案而於108年6月20日調解不成立等情，此有債權人
    清冊、財團法人金融聯合徵信中心前置協商專用債權人清冊
    、信用報告、調解筆錄等件在卷可稽【見本院108年度司消
    債調字第140號卷（下稱消債調卷）第5頁、第7至12頁、第3
    4至37頁】，堪信為真實。
  ㈡聲請人現任職於統盛有限公司，依108年4月至7月薪資明細單
    所示，此期間薪資總額為112,354元，核每月平均薪資28,08
    9元，而其名下僅富邦人壽保險解約金227,407元，另有冰店
    設備價值約20,000元，107年度申報所得僅67,061元，現勞
    工保險投保薪資26,400元等情，有財產及收入狀況說明書、
    勞工保險被保險人投保資料表、綜合所得稅各類所得資料清
    單暨國稅局財產歸屬資料清單、薪資明細單、薪資轉帳存摺
    內頁、在職證明、富邦人壽保險股份有限公司陳報狀附卷可
    稽（見消債調卷第4頁、第14至17頁、第21至22頁、本院卷
    第7至14頁、第33至34頁）。則查無聲請人有其他收入來源
    ，佐以聲請人提出薪資明細單為證，則以聲請人主張之收入
    來源，應全非虛罔，是以薪資明細單所示每月平均薪資28,0
    89元作為核算其現在償債能力之基礎，應能反映真實收入狀
    況。
  ㈢至支出部分，聲請人主張扶養1名未成年子女，每月支出扶養
    費10,000元。按直系血親相互間，互負扶養之義務，民法第
    1114條第1款定有明文。查聲請人子女為96年生，其名下無
    任何財產及所得等情，有戶籍謄本、綜合所得稅各類所得資
    料清單暨國稅局財產歸屬資料清單附卷可證（見消債調卷第
    13頁、第18至20頁）。扶養費用部分，依消債條例第64條之
    2第1、2項，並參照民法第1118、1119條規定，其負扶養義
    務之程度，亦應考量其目前身負債務之窘境，所負擔之扶養
    義務能力，自非比一般，在無其他更為詳實之資料可供佐證
    之情形下，故本院認定以109年度高雄市最低生活費標準之1
    .2倍15,719元為標準，則與經認領之父親分擔後，聲請人每
    月應支出之扶養費應以7,860元為度（計算式：15,719元÷2＝
    7,860元），聲請人主張每月支出10,000元，尚屬過高；至
    聲請人個人日常生活必要費用部分，審酌聲請人負債之現況
    ，基於社會經濟活動之互賴及誠信，該日常生活所需費用，
    自應節制開支，不得有超越一般人最低生活標準之享受，否
    則反失衡平，本院依消債條例第64條之2第1項，參酌衛福部
    社會司所公告歷年最低生活費標準，109年度高雄市最低生
    活費標準13,099元之1.2倍為15,719元，則聲請人每月最低
    生活費除有特殊情形並有證據證明者外，自宜以此為度，始
    得認係必要支出，聲請人主張每月個人必要生活費為15,000
    元，低於上開標準15,719元，應認可採。
  ㈣綜上所述，以聲請人現每月之收入28,089元為其償債能力基
    準，扣除其每月扶養費7,860元及個人必要生活費15,000元
    後僅餘5,230元，而聲請人目前負債總額為910,865元，扣除
    保險解約金及設備價值247,407元後，債務餘額為663,458元
    ，以上開餘額按月攤還結果，約10年餘期間始能清償完畢，
    堪認聲請人確有不能清償債務或有不能清償之虞之情事。從
    而，聲請人主張已不能清償債務，聲請本院准予清算，依所
    舉事證及本院調查結果，即無不合。
四、末按「法院開始清算程序之裁定，應載明其年、月、日、時
    ，並即時發生效力。」、「法院裁定開始更生或清算程序後
    ，得命司法事務官進行更生或清算程序，必要時得選任律師
    、會計師或其他適當之自然人或法人一人為監督人或管理人
    。」，消費者債務清理條例第83條第1項、第16條第1項分別
    定有明文。本件聲請人其目前收入及財產狀況，不能履行債
    務，未償之債務亦屬不能清償，有如上述。從而，聲請人聲
    請清算，洵屬有據，應予准許，爰命司法事務官進行本件清
    算程序。
五、依消費者債務清理條例第11條第1項、第83條第1項、第16條
    第1項，裁定如主文。
中　　華　　民　　國　 109　　年　　3 　　月　　26　　日
              　　民事庭　法　官　李姝蒓
以上正本係照原本作成。
本裁定已於109年3月26日下午4時公告。
本裁定不得抗告。
中　　華　　民　　國　 109　　年　　3 　　月　　26　　日
  　                      書記官　郭南宏